【裁判字號】    98,聲,55
【裁判日期】    980319
【裁判案由】    返還提存物
【裁判全文】
臺灣新竹地方法院民事裁定                98年度聲字第55號
聲  請  人  甲○○
相  對  人  乙○○
上列聲請人聲請返還提存物事件，本院裁定如下：
    主      文
聲請駁回。
聲請費用由聲請人負擔。
    理      由
一、按返還提存物，依民事訴訟法第一百零四條之規定，須符合
    ：(一)應供擔保之原因消滅者；(二)供擔保人證明受擔保利益人
    同意返還者；(三)訴訟終結後，供擔保人證明已定二十日以上
    之期間，催告受擔保利益人行使權利而未行使，或法院依供
    擔保人之聲請，通知受擔保利益人於一定期間內行使權利並
    向法院為行使權利之證明而未證明者之要件，法院始得裁定
    返還提存物，民事訴訟法第一百零四條第一項定有明文；前
    開規定，於其他依法令供訴訟上之擔保者準用之，並為同法
    第一百零六條所明定。又所謂供擔保之原因消滅，在釋明假
    扣押原因而供擔保之場合，因其係擔保債務人因假扣押所受
    之損害，故必待無損害發生，或債權人本案訴訟全部勝訴確
    定，或就債務人所生之損害已經賠償時，始得謂供擔保之原
    因消滅，最高法院69年度台抗字第286號裁定可資參照。
二、本件聲請意旨略以：聲請人與相對人間請求給付票款事件，
    為擔保假扣押，聲請人前遵本院84年度裁全字第1350號民事
    裁定，曾提供新臺幣（下同）70,000元為擔保金，並以本院
    84年度存字第1872號提存事件提存在案。茲因應供擔保之原
    因已消滅，且相對人同意返還，另聲請人並已定二十日以上
    之期間，催告相對人行使權利而未行使，為此請求准予依法
    返還前開提存之擔保金等語，並提出新竹英明街郵局第1829
    號存證信函及其回執影本等件為證。
三、經查，聲請人主張其曾依本院84年度裁全字第1350號民事裁
    定，提供70,000元為擔保金，並以本院84年度存字第1872號
    提存事件提存之情，除據聲請人提出上開證據外，並經本院
    依職權調閱本院84年度裁全字第1350號假扣押事件（含本院
    84 年度執全字第1033號假扣押執行事件）全卷、本院84年
    度存字第1872號擔保提存事件等卷宗查閱無訛，此部分聲請
    人主張之情固堪信為實。惟查，聲請人曾依本院上開假扣押
    裁定，聲請本院以84年度執全字第1033號假扣押執行事件，
    對相對人之財產實施假扣押執行，嗣後又具狀撤回假扣押執
    行之聲請乙節，經本院依職權調閱本院84年度執全字第1033
    號假扣押執行事件卷宗查閱屬實，故相對人之財產既曾遭聲
    請人實施假扣押，即難謂無損害之發生，而聲請人又未能證
    明其已賠償相對人所受之損害，又聲請人與相對人間雖曾有
    本院85年度促字第3415號支付命令事件，惟該支付命令事件
    之卷宗因保存期限屆滿而銷毀，本院無法得知該支付命令之
    內容等情，有兩造間之案件索引卡及調卷單附卷可稽，復經
    本院於民國九十八年一月二十日以新院雲民捷98聲55字第14
    24號函，命聲請人另外提出假扣押所保全之本案訴訟之判決
    書影本或裁判書案號，聲請人迄未提出，即無從判斷聲請人
    之本案訴訟是否全部勝訴，參諸上開說明，本院無從認定本
    件應供擔保之原因消滅。次查，聲請人於撤回假扣押執行之
    聲請後，固向相對人寄發新竹英明街郵局第1829號存證信函
    通知行使權利，惟該存證信函因招領逾期而退回，並未合法
    送達於相對人乙節，有聲請人所提之存證信函信封及回執影
    本在卷可憑，是聲請人之催告通知既未合法送達於相對人，
    即與前述民事訴訟法第一百零四條第一項第三款所定通知相
    對人行使權利而未行使之要件不符。另聲請人又未能提出相
    對人同意本院返還擔保金之證明，亦不符合民事訴訟法第一
    百零四條第一項第二款規定。此外，復查無合於民事訴訟法
    第一百零四條所定聲請法院裁定返還擔保金之事由。從而，
    聲請人向本院聲請裁定准許返還提存物，於法尚有未合，應
    予駁回。
四、依民事訴訟法第九十五條、第七十八條，裁定如主文。
中    華    民    國    98    年    3     月    19    日
                  民事第二庭    法  官  鄭政宗
以上正本證明與原本無異。
如不服本裁定，應於送達後10日內向本院提出抗告狀。
中    華    民    國    98    年    3     月    19    日
                                書記官  曾柏方


司法院資訊處製作；財團法人民間司法改革基金會備份。
